【裁判字號】    97,消債更,385
【裁判日期】    970814
【裁判案由】    聲請更生程序
【裁判全文】
臺灣高雄地方法院民事裁定           97年度消債更字第385號
聲  請  人
即  債務人  甲○○
上列當事人因消費者債務清理事件聲請更生，本院裁定如下：
    主  文
聲請人即債務人甲○○自中華民國九十七年八月十四日下午四時
起開始更生程序。
命司法事務官進行本件更生程序。
    理  由
一、聲請意旨略以：聲請人即債務人前向附表所示之銀行辦理消
    費貸款致積欠無擔保債務達新臺幣（下同）583,029 元，因
    無法清償債務，而於民國95年10月24日，依金融主管機關協
    調成立之中華民國銀行公會會員辦理消費金融案件無擔保債
    務協商機制與附表所示之債權人達成分期還款協議，同意自
    95年11月起，分84期，利率8%之方式償還，聲請人每月應償
    還金額為11,041元。嗣因聲請人任職之公司於96年無預警倒
    閉，聲請人為維持生活而在鳳山青年夜市擺攤，每月收入僅
    8,000 元至10,000元不等，致無多餘金額依還款協議償還，
    是聲請人未依前開分期還款協議繼續履行，乃不可歸責於聲
    請人之事由所致，而聲請人現已不能清償債務，爰聲請准予
    裁定更生等語。
二、按債務人不能清償債務或有不能清償之虞，且無擔保或無優
    先權之債務總額未逾新臺幣（以下同）1,200 萬元者，於法
    院裁定開始清算程序或宣告破產前，得向法院聲請更生，消
    費者債務清理條例第3 條、第42條第1 項定有明文。另債務
    人與金融機構協商成立者，不得聲請更生或清算，但因不可
    歸責於己之事由，致履行顯有重大困難者，不在此限；本條
    例施行前，債務人依金融主管機關協調成立之中華民國銀行
    公會會員辦理消費金融案件無擔保債務協商機制與金融機構
    成立之協商，準用前項之規定，亦為消費者債務清理條例第
    151 條第5 項、第6 項所明文規定。
三、經查：聲請人現仍積欠如附表所示之債權人共計583,029 元
    債務，此經聲請人提出債權人清冊為證（見本院卷第18至20
    頁）。而聲請人除工作收入外，並無任何財產，此有財產歸
    屬資料清單1 份在卷可證（見本院卷第12頁），堪認聲請人
    已無法清償債務。
四、次查：聲請人前於95年10月24日，依金融主管機關協調成立
    之中華民國銀行公會會員辦理消費金融案件無擔保債務協商
    機制與附表所示之債權人達成分期還款協議，同意自95年11
    月起，分84期，利率8%之方式償還，每月應繳納金額為11,0
    41元，而聲請人自97年2 月起，即未依協議繼續履行分期償
    還，此亦為聲請人所自承（見本院卷第9 頁），並有聯合徵
    信中心資料、協議書、無擔保債務還款計劃各1 份附卷可憑
    （見本院卷22頁、第40至41頁），堪予認定。
五、再查：聲請人現無任何財產，此有財產歸屬資料清單1 份在
    卷可參（見本院卷第12頁），足見原告確有不能清償債務之
    情事。而聲請人於95年10月與附表所示之債權人達成還款協
    議時，原任職於智敬企業有限公司，每年薪資為245,043 元
    ，惟聲請人已因智敬企業有限公司虧損停業，而於96年3 月
    31日離職，轉至鳳山青年夜市擺攤維生，每月收入約在8,00
    0 元至10,000元等情，則有95年及96年度綜合所得稅各類所
    得資料清單共2 份、非自願性離職證明書1 紙附卷可佐（見
    本院卷第14至15頁、第8 頁）。依臺灣省97年度最低生活費
    9,829 元為標準（見本院卷第17頁），聲請人每月擺攤所得
    ，僅能勉強維持其個人生活，並無多餘金錢可供償債，是聲
    請人因任職之公司業務緊縮而離職，以致收入減少而無法依
    還款協議履行，顯非可歸責於聲請人之事由所致，則參照前
    揭說明，聲請人自不受前開還款協議之拘束，而得向本院聲
    請更生。
六、次按，「法院開始更生程序之裁定，應載明其年、月、日、
    時，並即時發生效力」、「法院裁定開始更生或清算程序後
    ，得命司法事務官進行更生或清算程序，必要時得選任律師
    、會計師或其他適當之自然人或法人一人為監督人或管理人
    」，消費者債務清理條例第45條第1 項、第16條第1 項分別
    定有明文。查，聲請人積欠如附表所示之無擔保債務，未達
    1200萬元，而以聲請人現無資產及每月8 千元至1 萬元之工
    作收入，已無法清償債務，亦如前述，此外，查無聲請人有
    消費者債務清理條例第46條各款所定駁回更生聲請之事由存
    在，此有臺灣高等法院被告前案紀錄表1 份在卷可查（見本
    院卷第31頁）。是聲請人聲請更生，即屬有據，應予准許，
    並依上開規定命司法事務官進行本件更生程式。
七、依消費者債務清理條例第11條第1 項、第45條第1 項、第16
    條第1項，裁定如主文。
中    華    民    國    97    年    8     月    14    日
                  民事第四庭  法  官  高增泓
本件不得抗告。
本裁定已於97年8月14日下午4時公告。
中    華    民    國    97    年    8     月    14    日
                              書記官  王芷鈴
附表：債權人清冊
┌──┬────────────┬────────┬─────────┐
│編號│債權人                  │金額（新臺幣）  │  備        註    │
├──┼────────────┼────────┼─────────┤
│一  │國泰世華銀行            │275,791元       │見本院卷第18頁    │
├──┼────────────┼────────┼─────────┤
│二  │兆豐國際商業銀行        │ 10,329元       │見本院卷第18頁    │
├──┼────────────┼────────┼─────────┤
│三  │臺灣新光商業銀行        │ 41,577元       │見本院卷第18頁    │
├──┼────────────┼────────┼─────────┤
│四  │聯邦銀行                │ 89,833元       │見本院卷第19頁    │
├──┼────────────┼────────┼─────────┤
│五  │乙○銀行                │ 50,000元       │見本院卷第19頁    │
├──┼────────────┼────────┼─────────┤
│六  │中國信託商業銀行        │ 67,030元       │見本院卷第19頁    │
├──┼────────────┼────────┼─────────┤
│七  │永豐信用卡公司          │ 48,469元       │見本院卷第20頁    │
├──┴────────────┼────────┼─────────┤
│合               計           │583,029元       │                  │
└───────────────┴────────┴─────────┘


司法院資訊處製作；財團法人民間司法改革基金會備份。
